【裁判字號】    92,訴,2060
【裁判日期】    921128
【裁判案由】    違反電信法等
【裁判全文】
臺灣臺中地方法院刑事判決                        九十二年度訴字第二六號
    公  訴  人  臺灣臺中地方法院檢察署檢察官
    被      告  乙○○
右列被告因違反電信法等案件，經檢察官提起公訴（九十二年度偵字第一一四五六號
），被告於準備程序中就被訴事實為有罪之陳述，受命法官於聽取當事人之意見後，
本院合議庭裁定改以簡式審判程序審理，判決如左：
    主  文
乙○○連續意圖為自己不法之利益，以無線方式，盜用他人電信設備通信，處有期徒
刑柒月。緩刑年。未扣案之行動電話壹具（廠牌型式為ＮＯＫＩＡ牌八三一○）及
門號0000000000號之ＳＩＭ卡壹片、行動電話讓渡書申立書人欄內偽造之
「鄭妙」署名及指印各壹枚（共計貳枚）均沒收。
    事  實
一、乙○○於民國（下同）九十二年四月十八日上午八時許，在臺中市○○路○段丸
    久超市前，拾獲甲○○所有被竊之ＮＯＫＩＡ牌型號８３１０（機身編號：00
    0000000000000，內置0000000000ＳＩＭ卡一張，均未
    扣案）行動電話，竟意圖為自己不法之所有，將之侵占入己。復旋基於意圖為自
    己免繳電信通訊費用之不法利益，以無線方式盜用他人電信設備之概括犯意，自
    自同日八時三十九分五十六秒許起至九時零一分四十二秒止，先後以將上開甲○
    ○遭竊之ＳＩＭ一張插入甲○○遭竊之行動電話機具內使用之方式，連續以上開
    行動電話門號撥號啟動ＳＩＭ卡內屬於電腦電磁紀錄之電子序號及內碼先後三次
    盜打號碼0000000000（一通臺中縣內電話，自九十二年四月十八日上
    午八時三十九分五十六秒起，通話時間四十三秒）、000000000000
    00（二通印尼國際電話，第一通自九十二年四月十八日上午八時四十三分零八
    秒起，通話時間二百零四秒，第二通自同日上午九時零一分四十二秒起，通話時
    間八十八秒），隱瞞其非合法使用人之事實，使中華電信股份有限公司之電腦網
    路交換系統陷於錯誤，誤以為是合法申請使用者之行動電話所撥打，而予以接收
    通信，提供通信服務，因而取得使用行動電話通信免付費之不法利益新台幣（下
    同）九十三元。再於同年月十九日零時許，意圖為自己不法之所有，持上開拾獲
    之行動電話，至臺中市○區○○○路十八號之隆祥通信有限公司（下稱隆祥公司
    ），以「鄭妙」之名義佯示出賣中古行動電話，並偽造「鄭妙」之署名一枚，並
    於該署名旁捺印使人誤信為「鄭妙」本人申辦之指印一枚，復填具虛偽之年籍資
    料於讓渡書上後，交予不知情之隆祥公司負責人林文苑行使示信，致林文苑陷於
    錯誤因認該行動電話來源無虞，以新臺幣（下同）二千二百元交付乙○○以買受
    之，復以四千五百元之對價，轉賣予不知情之張順發（另為不起訴處分），足生
    損害於甲○○、林文苑、張順發及「鄭妙」。嗣於同年六月四日十三時三十分許
    ，警方循線在臺中市○○區○○路統聯客運朝馬車站前查獲張順發持用前開手機
    ，始知上情。
二、案經甲○○訴由臺中市警察局第三分局報告臺灣臺中地方法院檢察署檢察官偵查
    起訴。
    理  由
一、右揭犯罪事實，業據被告乙○○於警詢、本院準備程序及簡式審判程序審理時供
    承無隱（見偵查卷第九、十頁，本院卷第四三、四四、四七至五二頁），其稱：
    其確於九十二年四月十八日上午八時許，在臺中市○○路○段之丸久超市前拾獲
    告訴人甲○○之行動電話後，盜撥臺中縣內電話一通予鄰居，另兩通則係打到印
    尼姐姐住處，嗣於翌日即將該行動電話偽以「鄭妙」之名義，並予讓渡書上偽造
    「鄭妙」之署名、指印，且填具相關之年籍資料，以二千二百元之代價將行動電
    話出賣予隆祥公司等語，核與告訴人甲○○指述之情節大致相符（見偵查卷第五
    、六、十五、十六、十九、四六頁），另經證人林文苑、張順發於警詢及偵查中
    證述綦詳（見偵查卷第十一、十二、十三、四十、四一、四五頁），復有泛亞電
    信股份有限公司通聯資料查詢、行動電話呼叫器線上查詢作業單、贓物認領保管
    收據各一份及行動電話翻拍照片三張附卷可稽（見偵查卷第二十至二三、二五、
    二八頁），繼以被告乙○○亦供稱：其所盜打之電話受話方為鄰居及居住在印尼
    之姐姐等人，因此規避之行動電話通訊費用九十三元，有中華電信公司電腦查詢
    傳真單一紙附卷可考（見本院卷第五四頁），應足認被告有為自己不法所有及有
    為自己免繳電信通訊費用以無線方式盜用他人電信設備通信之不法利益之意圖甚
    明，嗣被告復佯以「鄭妙」之名義，並偽造「鄭妙」之署名及指印，將前揭行動
    電話出賣予誤信來源無虞之隆祥公司，因而詐得隆祥公司所交付之二千二百元，
    繼而隆祥公司將該支行動電話轉手賣出予證人張順發，誠足生損害於甲○○、林
    文苑、張順發及「鄭妙」，本件事證明確，被告犯行均洵堪認定。
二、按電信法第五十六條第一項之罪，以意圖為自己或第三人不法之利益，使用有線
    、無線或其他電磁方式，盜接或盜用他人電信設備通信者為要件，該罪之處罰詐
    得免繳電信通信費用之不法利益規定，乃刑法詐欺得利罪之特別法，依特別法優
    於普通法之原則，自毋庸再論以刑法詐欺得利罪（參見最高法院八十八年一月十
    九日八十八年度第一次刑事庭會議紀錄決議及最高法院八十八年度台非字第四十
    三號判決意旨）。是核被告所為，係犯刑法第三百三十七之罪侵占遺失物罪、電
    信法第五十六條第一項之以無線方式，盜用他人電信設備通信罪、刑法第二百十
    六條、第二百十條之行使偽造私文書、第三百三十九條第一項之詐欺取財罪。被
    告乙○○於讓渡書上分別偽造「鄭妙」之署名、指印各一枚之舉，均係於密切接
    近之時地實施，侵害同一之法益，各行為之獨立性極為薄弱，依一般社會健全觀
    念，在時間差距上，難以強行分開，在刑法評價上，以視為數個舉動之接續施行
    ，合為包括之一行為予以評價，較為合理，係屬接續犯，為包括之一罪（參照八
    十六年度臺上字第三二九五號判例）。又被告乙○○於上開讓渡書，偽造「鄭妙
    」署名及指印之行為，應為偽造讓渡書之私文書行為之部分行為；其偽造上開讓
    渡書後復持以行使，偽造私文書之低度行為應為行使偽造私文書之高度行為所吸
    收，均不另論罪。另被告先後三次盜用他人電信設備通信之犯行，時間緊接，所
    犯構成要件相同，顯係基於概括犯意而反覆為之，為連續犯，應依刑法第五十六
    條之規定論以一罪，並加重其刑。再被告所犯上開四罪，有方法目的、原因結果
    之牽連關係，為牽連犯，應從一重之電信法第五十六條第一項之罪處斷。爰審酌
    被告貪圖不法利益，以致觸犯刑典，平日素行、犯罪之動機、目的尚屬單純、手
    段亦為平和、盜打所得之不法利益僅九十三元、所生危害之程度及犯後坦承犯行
    ，且告訴人甲○○復當庭表示不對被告求償，雙方達成和解（見本院卷第五十頁
    ）等一切情狀，量處如主文所示之刑，以資懲儆。末查被告未曾受有期徒刑以上
    刑之宣告，有臺灣臺中地方法院檢察署刑案資料查註紀錄表及臺灣高等法院被告
    全國前案紀錄表各一份在卷可稽（見偵查卷第三頁、本院卷第四頁），被告犯罪
    後頗具悔意，且與告訴人甲○○達成和解，其偶因一時失慮致罹本件刑典，經此
    偵審科刑之教訓後，當知所警惕，而無再犯之虞，本院認被告所宣告之刑，以暫
    不執行為適當，爰諭知緩刑三年，以啟自新。
三、另按依電信法第六十條規定，犯同法第五十六條至第五十八條之罪者，其電信器
    材，不問屬於犯人與否，沒收之。係採義務沒收主義，法院並無斟酌宜否沒收之
    裁量權限（最高法院八十八年度台非字第二十五號判決意旨參照）。是以，行動
    電話ＮＯＫＩＡ牌型號８３１０（機身編號：000000000000000
    ）雖未扣案，另0000000000ＳＩＭ卡一片雖經被告乙○○供承將之剪
    斷丟棄，但查無其他積極證據足以證明業已滅失而不存在，不問屬於被告與否，
    該具行動電話及ＳＩＭ卡均應依電信法第六十條之規定，併予諭知沒收（最高法
    院九十年度台上字一二六六號判決意旨參照）。行動電話讓渡書上立書人欄內偽
    造之「鄭妙」署名及指印各一枚（共計二枚），則應依照刑法第二百十九條之規
    定，予以宣告沒收。
據上論斷，應依刑事訴訟法第二百七十三條之一第一項、第二百九十九條第一項前段
，電信法第五十六條第一項、第六十條，刑法第十一條前段、第五十六條、第三百三
十七條、第二百十六條、第二百十條、第三百三十九條第一項、第五十五條、第七十
四條第一款、第二百十九條，罰金罰鍰提高標準條例第一條前段，判決如主文。
中      華      民      國      九十二      年    十一   月    二十八   日
                                臺灣臺中地方法院刑事第十二法庭
                                        法  官  劉  兆  菊
右正本證明與原本無異。
如不服本判決，應於送達後十日內向本院提出上訴狀（須附繕本），上訴於臺灣高等
法院臺中分院。
                                        書記官
中      華      民      國      九十二      年    十一  月    二十八   日
附錄論罪科刑法條
中華民國刑法第三百三十七條
(侵占遺失物罪)
意圖為自己或第三人不法之所有，而侵占遺失物、漂流物或其他離本人所持有之物者
，處五百元以下罰金。
電信法第五十六條
意圖為自己或第三人不法之利益，以有線、無線或其他電磁方式，盜接或盜用他人電
信設備通信者，處五年以下有期徒刑，得併科新台幣一百五十萬元以下罰金。
意圖供自己或第三人盜接或盜用他人電信設備通信，而製造、變造或輸入電信器材者
，處一年以上七年以下有期徒刑，得併科新台幣三百萬元以下罰金。意圖供第三人盜
接或盜用他人電信設備通信，而販賣、轉讓、出租或出借電信器材者，亦同。
意圖供自己或第三人犯罪之用而持有前項之電信器材者，處三年以下有期徒刑，得併
科新台幣五十萬元以下罰金。第一項及第二項之未遂犯罰之。
刑法第二百一十六條：行使第二百十條至第二百十五條之文書者，依偽造、變造文書
或登載不實事項或使登載不實事項之規定處斷。
中華民國刑法第二百一十條：偽造、變造私文書，足以生損害於公眾或他人者，處五
年以下有期徒刑。
刑法第三百三十九條第一項：意圖為自己或第三人不法之所有，以詐術使人將本人或
第三人之物交付者，處五年以下有期徒刑、拘役或科或併科一千元以下罰金。


司法院資訊處製作；財團法人民間司法改革基金會備份。
